【裁判字號】    89,台上,6956
【裁判日期】    891116
【裁判案由】    違反毒品危害防制條例
【裁判全文】
最高法院刑事判決                              八十九年度台上字第六九五六號
    上訴人  台灣高等法院台南分院檢察署檢察官
    被  告  甲○○
右上訴人因被告違反毒品危害防制條例案件，不服台灣高等法院台南分院中華民國八
十九年九月十三日第二審更審判決（八十九年度上更(一)字第一六八號，起訴案號：台
灣嘉義地方法院檢察署八十七年度偵字第七五五○號、八十八年度偵字第五七四號）
，提起上訴，本院判決如左：
    主  文
上訴駁回。
    理  由
按刑事訴訟法第三百七十七條規定：上訴於第三審法院，非以判決違背法令為理由，
不得為之。是提起第三審上訴，應以原判決違背法令為理由，係屬法定要件。如果上
訴理由狀並未依據卷內訴訟資料具體指摘原判決不適用何種法則或如何適用不當，或
純係對事實審法院已調查明確並於判決理由內詳加說明之事項，徒憑己見，任意指摘
，或顯與法律規定得為第三審上訴理由之違法情形不相適合時，俱應認其上訴為違背
法律上之程式，予以駁回。本件原判決以：檢察官起訴書指訴被告甲○○基於概括之
犯意，自民國八十七年五月間起至同年七月間止，在彰化縣埔鹽鄉○○村○○路一巷
一號其住處，以新台幣（下同）五千元至一萬元不等之價格，連續五次販賣第一級毒
品海洛因予王國興施用，因認被告犯毒品危害防制條例第四條第一項之罪嫌，無非以
證人王國興在警訊及檢察官偵查中之供述為論據；但經審理結果，以王國興於警訊供
稱其自八十七年五月初起開始向被告購買海洛因毒品，共購買五次，每次買五千至一
萬元不等等情，於檢察官偵查中供稱其於八十七年五月中旬起至七月間，打電話至被
告住處，向其購買毒品海洛因五次，一次買五千元至一萬元不等云云；嗣於第一審則
結證改稱其未向被告購買海洛因，而係被告介紹其向「阿西」之人買海洛因，復於原
審結證其係請被告介紹向其友人購買，及「我沒有向被告買毒品，我曾拜託被告幫我
買毒品」各等語；該證人於警訊、檢察官偵查中及歷審之供證，前後不一，難以僅憑
該有瑕疵之供述，遽為被告不利之認定；參以本案係王國興於八十七年十二月八日在
台灣雲林監獄由警方提供被告之照片資料經其指認而偵辦，然依王國興所述向被告購
買毒品時間為自八十七年五月初開始，但王國興在此之前亦曾因施用毒品為警查獲，
其於八十七年五月八日在嘉義市警察局刑警隊製作筆錄時供稱毒品海洛因係向綽號「
劉三」之黃進杉購買，是先打「劉三」住處電話0000000號與其連絡，並言明
購買數量後再自行前往其住處附近交易……等語；八十七年七月十二日在內政部警政
署國道公路警察局第三警察隊製作筆錄時供稱毒品係向「黑人」男子以一千五百元購
得，呼叫器0000000000號……等語，均未指述有向被告購買毒品之事實，
有台灣彰化地方法院八十九年度聲字第一四八五號聲請沒收違禁物件所附警訊筆錄可
按；是證人王國興之證詞，應不足為認定被告有罪之證據；此外查無其他積極證據足
以證明被告有販賣第一級毒品之犯行，因認不能證明被告本件犯罪，因而撤銷第一審
論處被告非法販賣第一級毒品之判決，改判諭知被告無罪。從形式上觀察，尚無違背
法令之情形存在。檢察官上訴意旨略稱：(一)、被告雖稱不認識王國興，但王國興於偵
審中始終表示認識被告，王國興於審理中翻異前供，而與其在警訊及檢察官偵查中之
供證不盡相同，係為被告脫罪；原審自應詳為調查，如有必要亦應進行測謊，以釐清
事實真象，惟遽以王國興之證詞前後不一，而不予採信，有違證據法則及有調查職責
未盡之違誤。(二)、王國興供陳其向被告購買海洛因之金額、次數，前後並無不符，並
陳明其與被告無仇恨或金錢糾紛，自無設詞誣陷被告之情事，原審置此不利於被告之
證據於不顧，而為無罪之判決，其採證亦有不當。惟查：取捨證據、認定事實，乃事
實審法院之職權，苟其採證認事之論斷無違經驗法則及論理法則，即不容任意指為違
法。原判決以證人王國興於警訊及偵審中之歷次供證，前後不一，難以僅憑該有瑕疵
之供述，遽為被告不利之認定；已詳細說明其取捨證據及得心證之理由，其推理論斷
於經驗法則、論理法則等證據法則俱無違背。至於是否對證人進行測謊鑑定，事實審
法院基於其調查證據職權之行使，自得審度其有無參考該鑑定資料之必要性，以酌情
運用，尚不得以原審未將證人送交測謊鑑定，遽謂其有查證未盡之違誤。核上訴意旨
(一)、(二)俱係對事實審法院已調查明確並於判決理由內詳加說明之事項，徒憑己見，任
意指摘，不足據以辨認原判決有其所指查證未盡、採證違背證據法則及判決適用法則
不當等之違法形式。依首揭說明，應認本件上訴為違背法律上之程式。
據上論結，應依刑事訴訟法第三百九十五條前段，判決如主文。
中      華      民      國    八十九    年     十一      月     十六    日
                              最高法院刑事第九庭
                                  審判長法官  曾  有  田
                                        法官  陳  宗  鎮
                                        法官  劉  介  民
                                        法官  魏  新  和
                                        法官  孫  增  同
      右正本證明與原本無異
                                              書  記  官
中      華      民      國    八十九    年     十一     月    二十二    日


司法院資訊處製作；財團法人民間司法改革基金會備份。
